臺灣臺南地方法院交通事件裁定　　　　 94年度交聲字第302號
移送機關　　交通部公路總局嘉義區監理所臺南監理站
受處分人
即異議人　　甲○○
上列受處分人因違反道路交通管理處罰條例案件，對於交通部公
路總局嘉義區監理所臺南監理站94年6月2日所為之裁決處分（處
分案號：嘉監南字第裁74-S00000000號）聲明異議，本院裁定如
下：
    主  文
原處分撤銷。
甲○○不罰。
    理  由
一、原處分意旨略以：受處分人即異議人甲○○於民國94年4月
    15日晚間10點05分左右，駕駛車牌號碼Y8-1508號自用小客
    車，行經台南市○○路與大學路之交岔路口時，為執行勤務
    之台南市警察局第一分局警備隊警員攔查，並認為其有駕車
    中使用手持式行動電話之違規行為，而當場開單舉發。後來
    原處分機關即交通部公路總局嘉義區監理所臺南監理站經查
    證結果，亦以異議人之前開違規事實明確，乃依照道路交通
    管理處罰條例第31條之1第1項之規定，裁處異議人罰鍰新臺
    幣3千元等語。
二、聲明異議意旨則略以：受處分人即異議人甲○○於本件案載
    違規時間，雖有駕駛上述小客車行經案載違規地點之事實，
    然其係因所使用之行動電話鈴聲響起，乃將該行動電話拿起
    查看，並置於耳朵附近聽明是否有來電，不料竟遭執勤警員
    誤認其有使用手持式行動電話撥接或通話之違規行為而開單
    舉發。後來原處分機關即交通部公路總局嘉義區監理所臺南
    監理站未經查明，即認異議人前述違規事實明確，而裁處罰
    鍰新臺幣3千元，然此應係執勤警員誤認所致，異議人實際
    上並無以該手持式行動電話進行撥接或通話之行為，故異議
    人不服原裁處，而提起本件異議。
三、經查：
    （一）原處分意旨認為受處分人即異議人甲○○於94年4月
          15日晚間10點05分左右，駕駛車牌號碼Y8-1508號自
          用小客車，行經台南市○○路與大學路之交岔路口時
          ，有在駕車中使用手持式行動電話之違規事實，雖有
          台南市警察局南市警交字第S00000000號舉發違反道
          路交通管理事件通知單及台南市警察局第一分局94年
          5月9日南市警一交字第09441288030號書函各1份在卷
          足參。然而，證人即舉發本交通違規事件之台南市警
          察局第一分局警備隊警員傅國禎，則於本院調查時到
          庭具結證稱：「……我還坐在駕駛座上，我自我車子
          的照後鏡發現有一輛車子行駛過來，該駕駛人一邊開
          車過來，一邊打電話……我在駕駛座上第一眼看到
          本件違規人確實是將電話放在耳朵附近……」等語（
          參見本院94年7月13日訊問筆錄），可知證人即舉發
          警員傅國禎之所以舉發本件交通違規，應係根據其發
          現異議人於車內曾將行動電話拿至耳朵附近等情形，
          而推斷異議人於上開時、地，有使用手持式行動電話
          之違規行為。
    （二）然按，汽車駕駛人於行駛道路時，使用手持式行動電
          話進行撥接或通話者，處新臺幣3千元罰鍰，道路交
          通管理處罰條例第31條之1第項定有明文，足見汽車
          駕駛人除有手拿手持式行動電話之動作外，尚須以該
          手持式行動電話進行撥接或通話之行為，始該當於前
          述道路交通管理處罰條例第31條之1第1項規定之違規
          構成要件；反之，汽車駕駛人假如僅係手拿手持式行
          動電話，而未有任何撥接或通話之情形，則其縱然有
          將行動電話置於耳朵附近之動作，則該行為經核仍難
          逕以前開道路交通管理處罰條例之規定予以處罰。而
          如上述，證人即舉發警員傅國禎於本件案載違規時、
          地親眼觀察所見者，僅係受處分人即異議人甲○○於
          車內曾將手持式行動電話拿至耳朵附近等情形，其實
          際上則應未真正目睹異議人確有以該行動電話進行撥
          接或通話之詳細動作，故異議人於本件案載違規時間
          ，是否有使用手持式行動電話進行撥接或通話之行為
          ，即非無疑。
    （三）再者，受處分人即異議人甲○○於本件案載違規時、
          地所使用之行動電話號碼為00000000000情，除據其
          於本院調查時陳稱無誤外，並有卷附之違反道路交通
          管理事件陳述單上之聯絡電話資料可為佐證，而該行
          動電話於本件案載違規時間前後之通聯紀錄，經本院
          向中華電信股份有限公司查詢結果〔詳見卷附之中華
          電信（行動）資料查詢列印表〕，則可發現該行動電
          話於最接近本件案載違規時間之當日晚間10點0分53
          秒左右，確有一通由電話號碼0000000000號行動電話
          ，撥打至異議人所有上開行動電話之通聯紀錄，且該
          次通話秒數則為0秒，表示雙方電話並未接通。據此
          資料判斷，可知異議人上述所辯：其所使用之行動電
          話鈴聲響起，乃將該行動電話拿起查看，並置於耳朵
          附近聽明是否有來電等情，經核應尚可採信。又該通
          電話既未接通，則異議人所辯：實際上其並無以該手
          持式行動電話進行撥接或通話之行為等語，經查亦尚
          與事實相符。從而，異議人於本件案載違規時、地，
          並無以該手持式行動電話進行撥接或通話之行為，應
          尚可認定。此外，本院亦查無其他積極事證，足以認
          定異議人有違規使用手持式行動電話之情事，故本件
          尚難僅以舉發警員傅國禎於本件案載違規時、地，所
          為之上開觀察結果，即認異議人確有使用手持式行動
          電話進行撥接或通話之違規行為。
四、綜上所述，受處分人即異議人甲○○於前述時、地，既未有
    原處分意旨所稱之汽車駕駛人於行駛道路時，使用手持式行
    動電話進行撥接或通話之違規行為，則原處分機關即交通部
    公路總局嘉義區監理所臺南監理站貿然予以裁罰，於法即有
    未合。而本件異議內容，經核亦非無理由，故應由本院裁定
    將原處分撤銷，並另為異議人不罰之諭知，以資適法。
五、據上論斷，應依道路交通案件處理辦法第20條前段，裁定如
    主文。
中　　華　　民　　國　　94　　年　　7 　　月　　22　　日
                  交通法庭    法　官  陳  志  成
以上正本證明與原本無異。
如不服本裁定應於送達後5日內向本院提出抗告狀。
                              書記官  黃　瓊　蘭
中　　華　　民　　國　　94　　年　　7 　　月　　22　　日
